【裁判字號】    97,審交易,11
【裁判日期】    970229
【裁判案由】    過失致死等
【裁判全文】
臺灣高雄地方法院刑事判決            97年度審交易字第11號
公  訴  人  臺灣高雄地方法院檢察署檢察官
被      告  甲○○
上列被告因過失致死等案件，經檢察官提起公訴（96年度偵字第
30668 號），被告於準備程序中就被訴事實為有罪之陳述，經告
知簡式審判程序之旨，並聽取檢察官與被告意見後，裁定依簡式
審判程序審理，判決如下：
    主  文
甲○○犯不能安全駕駛動力交通工具罪，累犯，處有期徒刑肆月
；又犯過失致人於死罪，處有期徒刑柒月。應執行有期徒刑玖月
。
    事  實
一、甲○○考領有職業聯結車駕駛執照，本應注意飲用酒類後其
    吐氣所含酒精濃度超過每公升0.25毫克以上，不得駕車，竟
    不知警惕，於民國96年10月27日凌晨零時30分許至同日4 時
    30 分 許，在高雄市三民區附近與其兄飲用啤酒，其吐氣所
    含酒精成分已達不能安全駕駛動力交通工具之程度，仍貿然
    駕駛車牌號碼：3982-QJ 號自小客車，沿高雄市○○區○○
    路外側快車道由南往北方向行駛，欲返回高雄市○○區○○
    路622 號8 樓住處，於同日4 時30分許行經翠華路與菜公路
    閃光黃燈交岔路口時，本應注意汽車行駛時，駕駛人應注意
    車前狀況，隨時採取必要安全措施，並應遵守閃光黃燈號誌
    之指示，車輛應減速接近，注意安全，小心通過，而當時天
    氣晴、路面鋪裝柏油、乾燥、無缺陷或障礙物、視距良好，
    詎甲○○因不勝酒力而疏未注意及此，適有丙○○於飲酒後
    騎乘車牌號碼：XV2- 88 1 號重型機車，沿菜公路由東往西
    方向行至該閃光紅燈交岔路口，亦疏未注意車前狀況，且未
    減速接近，先停止於交岔路口前讓翠華路之車輛優先通行，
    即貿然由東往西駛入該交岔路口，甲○○見狀閃避不及，致
    其所駕駛之自小客車前保險桿撞擊丙○○左側車身，丙○○
    於遭撞擊人車倒地後雖經送醫急救，仍不幸於同日5 時許，
    因多重外傷而傷重不治身亡。甲○○於肇事後留在事故現場
    ，於有權偵查犯罪之警察機關，僅知悉犯罪事實，尚不知悉
    犯罪人前，即主動向前往現場處理警員高茂峰自首，並坦承
    肇事而接受裁判，嗣經警測得甲○○酒後呼氣酒精濃度為每
    公升0.72毫克，丙○○抽血酒精濃度高達548MG/DL（換算呼
    氣酒精濃度每公升2.74毫克）。
二、案經高雄市政府警察局左營分局報請高雄地方法院檢察署檢
    察官偵查起訴。
    理  由
一、程序方面：
    被告甲○○所犯係死刑、無期徒刑、最輕本刑為3 年以上有
    期徒刑以外之罪，其於準備程序就前揭被訴事實為有罪之陳
    述，經法官告知簡式審判程序之旨，並聽取其與檢察官之意
    見後，認無不得或不宜改依簡式審判程序進行之處，爰依刑
    事訴訟法第273 條之1 第1 項，裁定進行簡式審判程序，合
    先敘明。
二、認定犯罪事實所憑之證據及理由：
(一)、上開犯罪事實，業據被告於警詢、偵查及本院審理中坦承不
    諱，並有證人即被害人丙○○之配偶乙○○於警詢及偵查中
    證述明確（見96年度偵字第30668 號卷第7-9 頁；96年度相
    字第1871號卷第27-29 頁），復有道路交通事故調查報告表
    (一)(二)、道路交通事故現場圖、國軍左營總醫院附設民眾診療
    服務處診斷證明書、相驗屍體證明書、驗斷書、被告與被害
    人丙○○之酒精濃度測試報告、現場照片6 張、高雄市政府
    交通局車輛事故鑑定委員會96年12月10日高市車鑑字第0960
    004301函與鑑定意見書、檢察官庭呈之更正後道路交通事故
    現場圖及臺灣高雄地方法院檢察署公務電話紀錄（見96年度
    偵字第30668 號卷第17-24 、第43-44 頁、相驗卷及本院卷
    第39-4 0頁）在卷可稽，足認被告之自白核與事實相符，堪
    予採信。
(二)、按汽車駕駛人飲用酒類後其吐氣所含酒精濃度超過每公升0.
    25毫克以上，不得駕車；汽車行駛時，駕駛人應注意車前狀
    況，隨時採取必要安全措施；且應遵守閃光黃燈號誌之指示
    ，車輛應減速接近，注意安全，小心通過，道路交通安全規
    則第114 條第2 款、第94條第3 項、道路交通標誌標線號誌
    設置規則第211 條第1 項第1 款分別定有明文。被告考領有
    職業聯結車駕駛執照（業據被告陳述明確，並有證號查詢汽
    車駕駛人資料可證），對於上開規定，自應知之甚詳，被告
    駕駛自用小客車於上址撞擊被害人丙○○所騎乘之機車，足
    認其飲酒後已至駕駛技巧障礙，視覺及行為反應能力減低，
    已達不能安全駕駛動力交通工具之程度，其酒醉駕車之犯行
    堪以認定。再參諸車禍事故發生當時天氣晴、路面鋪裝柏油
    、乾燥、無缺陷或障礙物、視距良好，並無不能注意之情事
    ，因被告酒後控制力、反應力減弱，致疏於注意及此，貿然
    駕車行駛而撞擊被害人丙○○，致被害人丙○○因此受有全
    身多重外傷不治死亡，其行為顯有過失，其過失行為與被害
    人丙○○之死亡結果間亦有相當因果關係，應屬明確，高雄
    市政府交通局車輛事故鑑定委員會亦同此認定，有該會96年
    12 月10 日高市車鑑字第0960004301函與鑑定意見書在卷足
    憑。
(二)、又本案交通事故發生時，被告行駛之翠華路北向車道係閃光
    黃燈，被害人丙○○行駛之菜公路西向車道則係閃光紅燈等
    情，有檢察官庭呈之更正後道路交通事故現場圖及臺灣高雄
    方法院檢察署公務電話紀錄記載明確。被害人丙○○於飲酒
    後已達不能安全駕駛之情況下，貿然騎車沿菜公路西向車道
    欲駛入翠華路，且疏未注意車前狀況及行經閃光紅燈交岔路
    口又未停車讓被告之車輛優先通行（道路交通安全規則第11
    4 條第2 款、第94條第3 項及道路交通標誌標線號誌設置規
    則第211 條第1 項第2 款參照），就本件車禍事故之發生與
    有過失，然此並不能卸免被告上開過失罪責，一併敘明。
(三)、綜上所述，本件事證已臻明確，被告公共危險及過失致人於
    死之犯行，均堪認定，應予依法論科。
三、論罪科刑部分：
(一)、按刑法第185 條之3 業已於97年1 月2 日修正公布，並於同
    年月4 日施行，修正前刑法第185 條之3 規定：「服用毒品
    、麻醉藥品、酒類或其他相類之物，不能安全駕駛動力交通
    工具而駕駛者，處1 年以下有期徒刑、拘役或30,000元以下
    罰金」，而修正後刑法第185 條之3 規定：「服用毒品、麻
    醉藥品、酒類或其他相類之物，不能安全駕駛動力交通工具
    而駕駛者，處1 年以下有期徒刑、拘役或科或併科150,000
    元以下罰金」，其罰金刑部分已修正提高為150,000 元以下
    罰金，並得併科處罰，是被告行為後法律已有變更，經比較
    新舊法之結果，以舊法有利於被告，依刑法第2 條第1 項前
    段之規定，應適用最有利於被告之舊法，即行為時之修正前
    刑法第185 條之3 處斷。
(二)、核被告所為，係犯修正前刑法第185 條之3 之服用酒類不能
    安全駕駛動力交通工具而駕駛罪及同法第276 條第1 項過失
    致人於死罪。被告前因施用毒品及偽造文書等案件，分別經
    本院以88年度易字第4944號及89年度訴字第109 號判處有期
    徒刑4 月及1 年6 月，經本院90年度聲字第2600號裁定應執
    行有期徒刑1 年8 月確定；又因施用毒品案件，經本院89年
    度易字第3357號判處有期徒刑6 月確定，與上開1 年8 月接
    續執行，於91年5 月7 日假釋出監交付保護管束，92年3 月
    1 日保護管束期滿未經撤銷假釋視為執行完畢，有臺灣高等
    法院被告前案紀錄表在卷可稽，其於5 年之內故意再犯有期
    徒刑以上之罪，為累犯，所犯修正前刑法第185 條之3 酒駕
    公共危險罪部分，應依法加重其刑。又被告酒醉駕車，行經
    閃光黃燈交岔路口未減速慢行，注意安全，小心通過，復並
    未注意車前狀況，致被害人丙○○死亡，依法應負過失致死
    之刑事責任，依道路交通管理處罰條例第86條第1 項之規定
    ，加重其刑；另被告於肇事後，於到場處理之警員尚不知何
    人為肇事者前，即主動向警員告知其係肇事者，並坦承肇事
    ，表達願接受裁判之意，有高雄市政府警察局交通大隊第10
    分隊員警高茂峰製作之職務報告書在卷可證，所犯過失致人
    於死罪部分依刑法第62條前段之規定，減輕其刑，並依法先
    加後減之。被告所犯上開兩罪，行為互殊，應予分論併罰。
(三)、本院審酌被告有毒品及偽造文書等犯罪前科（見上開前案紀
    錄表），素行非佳，竟不知警惕，於飲酒後吐氣所含酒精濃
    度高達每公升0. 72 毫克之酒醉情況下，仍貿然駕駛自小客
    車行駛於市區道路，嚴重威脅他人之生命安全，致發生本件
    交通事故，使被害人丙○○傷重不治死亡，犯罪情節非輕，
    及犯後坦承犯行、已與被害人家屬達成調解（分期給付，尚
    未給付完畢），業據被害人家屬乙○○陳述明確，並有高雄
    市左區區調解委員會96年刑調字第262 號調解筆錄可參，被
    害人丙○○就本案交通事故之發生亦與有過失等一切情狀，
    分別量處如主文所示之刑，並定其應執行之刑。
據上論斷，應依刑事訴訟法第273 條之1 第1 項、第299 條第1
項前段，道路交通管理處罰條例第86條第1 項，刑法第2 條第1
項前段、（修正前）第185 條之3 、第276 條第1 項、第47 條
第1 項、第62條前段、第51條第5 款，刑法施行法第1 條之1 ，
判決如主文。
本案經檢察官劉穎芳到庭執行職務。
中    華    民    國    97    年    2     月    29    日
                  交通法庭  法  官    唐照明
以上正本證明與原本無異。
如不服本判決應於收受本判決後10日內向本院提出上訴書狀，並
應敘述具體理由，如未敘述上訴理由者，應於上訴期間屆滿後20
日內補提理由書狀於本院。
中    華    民    國    97    年    2     月    29    日
                            書記官    許珈綺
附錄本案論罪科刑法條
刑法第185條之3
服用毒品、麻醉藥品、酒類或其他相類之物，不能安全駕駛動力
交通工具而駕駛者，處1 年以下有期徒刑、拘役或科或併科150,
000 元以下罰金。
刑法第276條第1項
因過失致人於死者，處2 年以下有期徒刑、拘役或2,000 元以下
罰金。


司法院資訊處製作；財團法人民間司法改革基金會備份。
